臺灣臺中地方法院刑事判決　　　　　　　　　　　　九十三年度易字第一九九四號
　　公　訴　人　臺灣臺中地方法院檢察署檢察官
　　被　　　告　甲○○
右列被告因詐欺案件，經檢察官提起公訴（九十三年度偵緝字第八四六號），被告於
本院行準備程序時就被訴事實為有罪之陳述，經受命法官聽取當事人意見後，由本院
合議庭裁定以簡式審判程序判決如左：
    主  文
甲○○連續意圖為自己不法之所有，以詐術使人將本人之物交付，處有期徒刑拾月。
緩刑參年。
    事實及理由
一、本院認定之犯罪事實及證據、應適用之法條，均引用檢察官起訴書之記載（如附
    件）。另補充：被告於本院審理時坦承起訴書所載之犯罪事實，並供稱其自八十
    四年起至八十六年、八十七年間止，陸續遭親朋好友倒帳鉅額款項，因為經濟不
    佳才想要標會，伊也知道如果標到會，可能會繳不出死會款項，故伊覺得對告訴
    人及介紹入會之林玉英感到很抱歉，並提出其持有第三人於該段期間發票之支票
    多紙為證。益徵被告於入會之初經濟狀況即陷於窘境，可預料其無法繳納本互助
    會會款，卻隱匿上情，致使告訴人乙○○陷於錯誤，同意其入會，被告並於第一
    會及第二會時即以高額標息得標，事後確實無法繳納會款並逃匿無蹤，足見其有
    意圖為自己不法所有之詐欺犯行，至堪認定。被告於本院審理時之自白確與事實
    相符，而堪予採信。本院審酌被告素行、犯罪動機、方法、詐欺金額為七十八萬
    元、告訴人表明所有互助會款業已由林玉英代為償還，其不願追究被告刑責，及
    被告前未曾受有期徒刑以上刑之宣告，其另積欠林玉英債務已陸續按月償還當中
    等一切情狀，量處如主文所示之刑，併予宣告緩刑三年，以勵自新。
二、依刑事訴訟法第二百九十九條第一項前段、第二百七十三條之一第一項、第三百
    十條之二、第四百五十四條，刑法第五十六條、第三百三十九條第一項、第七十
    四條第一款，罰金罰鍰提高標準條例第一條前段，判決如主文所示。
三、如不服本判決，得於判決書送達之日起十日內，以書狀敘述理由，向本院提出上
    訴。
中      華      民      國      九十三      年      十      月    六    日
                                        法  官    賴妙雲
右正本證明與原本無異。
如不服本判決，應於判決送達後十日內向本院提出上訴狀，上訴於臺灣高等法院臺中
分院( 須附繕本 )。
                                        書記官
中      華      民      國      九十三      年      十      月    六    日
附錄論罪科刑法條：
刑法第三百三十九條第一項
意圖為自己或第三人不法之所有，以詐術使人將本人或第三人之物交付者，處五年以
下有期徒刑、拘役或科或併科一千元以下罰金。
以前項方法得財產上不法之利益或使第三人得之者，亦同。
前二項之未遂犯罰之。
附件：
臺灣臺中地方法院檢察署檢察官起訴書              九十三年度偵緝字第八四六號
     被      告  甲○○      女五十六歲（民國○○○年○月○○○日生）
                             住苗栗縣銅鑼鄉中平村七十份八二之二號
                             身分證統一編號：Ｎ二一四二一九號
     選      任  黃仕勳律師
     辯  護  人
右被告因詐欺案件，已經偵查終結，認應該提起公訴，茲將犯罪事實及證據並所犯法
條分敘如左：
     犯罪事實
一、甲○○明知其於民國八十六年二月二十日，以新台幣（下同）三千二百元標得乙
    ○○於八十五年十二月間招募每會三萬元，採外標制之互助會，會金繳至八十六
    年八月份止已無能力繼續繳納，且至八十六年十月間，甲○○已積欠林玉英借款
    共計六百六十五萬九千元已無力償還，經濟處於拮据之境，竟基於意圖為自己不
    法之所有，隱瞞無給付會款能力之事實，於八十六年八月十五日經由林玉英之引
    介，參加乙○○在臺中市○○路○段三十一巷四十八號所招募、每月會款二萬元
    ，期間自八十六年八月十五日起，至八十八年四月十五日止、連同會首共有會員
    二十一會、底標一千五百元，採內標制之民間互助會二會，並於八十六年九月十
    五日及同年十月十五日，以急需資金周轉為由，連續先後以三千八百元及四千元
    之標息標得第一會及第二會之合會金，致乙○○誤信甲○○將如期繳納死會會金
    而陷於錯誤，交付互助會金各三十八萬元，總計七十六萬元與甲○○。詎甲○○
    得款後，未繳付任何死會會金始知受騙。
二、案經乙○○告訴偵辦。
    證據並所犯法條
一、訊據被告甲○○固不否認有於八十六年九月十五日及同年十月十五日，標得告訴
    人乙○○於八十六年八月十五日所招募之互助會二會之事實，惟矢口否認有何詐
    欺之犯行，辯稱：伊有把會錢交給林玉英轉交會首乙○○，伊不知道林玉英沒有
    把會錢交與乙○○云云。惟查，被告供稱其有繳納會款一事，未能提供相關事證
    以供本署查明，而被告參加告訴人右揭互助會係經由林玉英引介，故林玉英在被
    告未償還死會會金時，陸續代被告償還，業據告訴人於偵訊時指訴在卷可案，且
    經證人林玉英結證屬實。再者，被告於九十三年六月十四日晚間十時許，在本署
    偵訊時，供稱：伊有繳會款，直到後來生病才未繼續繳納云云，嗣於同年七月七
    日下午五時三分許，復於本署偵訊時供稱：伊被林玉英告訴詐欺被羈押後，始未
    再繼續繳納會款云云，另又於本署九十三年八月四日下午三時十八分許，於本署
    偵訊時供稱：伊有繳納會款，繳到沒有錢才沒繳云云。綜上，被告就未能繳納會
    款一節，前後供稱不一，顯有可疑。又被告於九十三年七月二十一日下午四時三
    十六分許，在本署偵訊時，自承其於八十六年二月二十日，以三千二百元標得告
    訴人於八十五年十二月間招募每會三萬元之互助會，會金繳至八十六年八月份止
    已無錢繳納會款等情，顯見被告於八十六年九月十五日及同年十月十五日標得合
    會會金後，即未繳納會款一事應可認定。又被告供稱，其標會係因做快餐店之用
    ，惟查，被告所經營之快餐店並未設有招牌，且係供給臨時工地工人消費吃飯，
    衡情應無需大筆資金始得以經營，而觀被告於八十六年九月十五日及同年十月十
    五日標得之合會會金總計七十六萬元，若被告果真以前揭合會金供做經營快餐店
    之用，則被告應先有籌集資金之策劃，而後標會取得資金，然被告於偵訊時，卻
    無法說明經營快餐店所需資金為何，足認其供稱標會係因經營快餐店之用，顯不
    足採信。再查，被告於八十六年二月二十日，以三千二百元標得告訴人於八十五
    年十二月間招募每會三萬元，採外標制之互助會後，其得標後，每月應繳納三萬
    三千二百元之會款，又其於八十六年九月十五日以三千八百標息，及於同年十月
    十五以四千之標息，先後標得告訴人於八十六年八月十五日所招募每月二萬元，
    採內標制之合會會金，則被告自八十六年十一月起，前後三會應繳納之死會會款
    ，總計七萬三千二百元，前揭死會會款經本檢察官訊及被告預計以何資金來源償
    還時，被告供稱：以所經營之快餐店收入償還，惟查，被告自承快餐店僅係供給
    臨近工地工人吃飯，一餐五十元等語後，再經本檢察官質之經營快餐店之收入足
    以償還會款時，又供稱：林玉英有借伊錢等語，然查，被告自承向林玉英借款每
    萬元需支付三百元之利息，而被告就積欠林玉英六百餘萬元之借款尚未清償一節
    既不否認，則被告每月尚須支付林玉英十八萬元之利息，而被告所經營快餐店之
    收入已不足以清償死會會款，顯見被告於八十六年九月十五日及同年十月十五日
    標得會款時，已無自有資金償還會款之能力甚明。另被告供稱其亦經人倒債，惟
    查，被告被他人倒債，竟不知該人之真實姓名，且被他人倒帳之後，亦未向他人
    提出訴訟，且他人所交付之擔保本票亦遺失，顯不合常理，不足採信。
二、綜右查證，被告於八十六年九月十五日及同年十月十五日標會之時，已知日後無
    償還會款之能力，猶以投資生意為榥，標得該二會之會款，致使告訴人陷於錯誤
    共交付七十六萬元之合會會金與被告，其施以詐術之犯行甚明，此外，並有互助
    會簿一份附卷可稽，被告罪嫌應堪認定。
三、核被告所為，係犯刑法第三百三十九條第一項之詐欺取財罪嫌。被告先後二次施
    以詐術標得會款之行為，時間緊接，所犯罪名相同，顯係出於概括之犯意為之，
    為連續犯，請依刑法第五十六條之規定以一罪論，並加重其刑。另告訴意旨認被
    告於八十六年二月二十日，以三千二百元標得告訴人於八十五年十二月間招募每
    會三萬元，採外標制之互助會，會金繳至八十六年八月份止即未繼續繳納，而認
    被告尚涉有刑法第三百三十九條第一項之詐欺取財罪嫌。經查，被告標得該會後
    ，仍繼續繳納會款至同年八月，足認被告於標取該會時，並無自始即不清償會款
    之不法意圖，應認其罪嫌尚有不足，惟此部分若成立犯罪，與前揭起訴之部分，
    有連續犯之關係，屬裁判上一罪，為起訴效力所及，爰不另為不起訴處分，併此
    敘明。
四、依刑事訴訟法第二百五十一條第一項提起公訴。
    此  致
臺灣臺中地方法院
中      華      民      國      九十三      年      八    月  二十三    日
                                          檢 察 官  董 良 造
右正本證明與原本無異
中      華      民      國    九十三    年      八      月     三十     日
                                          書 記 官  蕭 明 中
附錄本案所犯法條全文
中華民國刑法第三百三十九條
意圖為自己或第三人不法之所有，以詐術使人將本人或第三人之物交付者，處五年以
下有期徒刑、拘役或科或併科一千元以下罰金。
以前項方法得財產上不法之利益或使第三人得之者，亦同。
前二項之未遂犯罰之。
